【裁判字號】    90,交上訴,817
【裁判日期】    900913
【裁判案由】    公共危險等
【裁判全文】
臺灣高等法院臺南分院刑事判決            九十年度交上訴字第八一七號  Ａ
      上  訴  人
      即  被  告  甲  ○  ○
右上訴人因過失致死案件，不服臺灣臺南地方法院八十九年度交訴字第四三四號中華
民國九十年四月二十六日第一審判決（起訴案號：臺灣臺南地方法院檢察署八十九年
度偵字第一一五○八號），提起上訴，本院判決如左：
      主      文
上訴駁回。
      事      實
一、甲○○於民國八十九年九月十二日凌晨零時二十八分許，無照駕駛車號：Ｃ７－
    八七○九號紅色ＢＭＷ自小客車，沿台南市○○路○段由南向北行駛，行經金華
    路一段與新都路交岔路口時，原應注意該路段為市區道路，時速不得超過四十公
    里，車輛行經設有閃光號誌交岔路口時，應減速慢行，並應注意車前狀況，隨時
    採取必要之安全措施，而依當時天氣晴朗，有照明，路面乾燥無缺陷，視距良好
    之情形下，並無不能注意情事，竟疏未注意，以時速逾七十公里以上之速度超速
    行駛越過設有閃光號誌交岔路口，迨見林敏泉騎乘腳踏車，自西側踰越交岔路口
    時，閃避不及撞擊肇事，林敏泉受撞後受有頭胸腹撞傷合併顱胸骨折，甲○○明
    知肇事致人受傷，原應即停車採取救護或其他必要措施，並應向警察機關報告，
    不得駛離，竟未停車，隨即駛離現場，經人報警將林敏泉送醫救治不治死亡。
二、案經臺南市警察局第六分局報請台灣台南地方法院檢察署檢察官偵查起訴。
      理      由
一、訊據上訴人即被告甲○○對於右開時、地無照駕駛汽車超速肇事致被害人林敏泉
    受傷後逃逸之犯罪事實，除稱在其後之車輛不知有無撞倒死者外，餘供承不諱，
    核與目擊證人陳穎育、歐志彬於警訊、偵查中證述情節相符，並有台南市○○○
    道路交通事故調查報告表、現場及車損照片等附卷可稽，經警勘驗被害人林敏泉
    騎乘之腳踏車，前輪右支架右側及右側腳踏板有明顯紅色烤漆痕，適與被告駕駛
    自小客車顏色及行車方向相符，又證人歐志彬證述被害人受撞後人彈得很高，檢
    察官相驗被害人遺體時，其右胸傷口表面有細微玻璃碎屑，參照警方所攝肇事之
    被告自小客車前擋風玻璃左側玻璃亦有凹陷碎裂，應認被害人確係騎乘腳踏車遭
    被告駕駛之自小客車撞擊受傷死亡，業經會同檢驗員相驗屬實，製有勘驗筆錄、
    相驗屍體證明書、驗斷書等在卷。按肇事路段為市區道路，限速時速四十公里，
    肇事地點為閃光號誌交岔路口，業經記載於道路交通事故調查報告表，現場被害
    人腳踏車刮地痕起點在交岔路口北側，與肇事後腳踏車位置相距近二十公尺，被
    告自小客車左右剎車痕分別長達三十．三公尺、二五．六公尺，並參照雙方車輛
    受損情形，顯見被告行經閃光號誌交岔路口時，已逾時速七十公里，嚴重超速行
    駛，而依肇事當時天氣晴朗，有照明，路面乾燥無缺陷，視距良好之情形下，並
    無不能注意情事，其超速行駛致肇事，確有過失，而本件經送台灣省南區車輛行
    車事故鑑定委員會鑑定後，再送台灣省車輛行車事故覆議委員會覆議，均認係被
    告甲○○夜間駕駛自小客車型經閃光號誌交岔路口，為減速反嚴重超速行駛，為
    肇事主因，此有該會九十年月十五日南鑑字第八九一六四五號函及九十年三月十
    九日府覆議字第九００二五二號函可參。被害人因本件車禍受傷送醫不治死亡，
    其死亡與被告上開過失行為間有相當因果關係。次按汽車駕駛人駕駛車輛致人受
    傷或死亡，應即採取救護或其他必要措施，並向警察機關報告，不得駛離，道路
    交通管理處罰條例第六十二條第一項定有明文。被告無照駕駛車輛，肇事致被害
    人倒地受傷，原負有救護義務，不得駛離，卻逕自駛離現場，其肇事遺棄罪行亦
    堪認定。
二、核被告甲○○所為，係犯刑法第二百七十六條第一項過失致死罪及同法第一百八
    十五條之四肇事遺棄罪。被告所犯上開二罪間，罪名不同，罪質互異，應分論併
    罰。其中被告無照駕車，因而致人死亡，應依道路交通管理處罰條例第八十六條
    第一項之規定，就刑法第二百七十六條第一項部分加重其刑。
三、原審以被告罪證明確，因予適用道路交通管理處罰條例第八十六條第一項，刑法
    第二百七十六條第一項、第一百八十五條之四，罰金罰鍰提高標準條例第一條前
    段，審酌被告犯罪之動機、目的、品性、過失程度、犯罪所生危害、未能與被害
    人家屬達成民事和解等一切情狀，分別量處有期徒刑一年及二年六月，並定應執
    行有期徒刑三年，以資懲儆。經核其認事用法，均無違誤，量刑亦稱妥適，被告
    上訴意旨，以量刑過重為由，指摘原判決不當，為無理由，應予駁回。
四、被告經合法傳喚，無正當理由未到庭，爰不待其陳述逕行判決。
據上論結，應依刑事訴訟法第三百七十一條、第三百六十八條判決如主文。
本案經檢察官蘇南桓到庭執行職務。
中    華    民    國      九十      年      九      月        十三      日
                                  臺灣高等法院臺南分院刑事第二庭
                                      審判長法官  游    明    仁
                                            法官  陳    清    溪
                                            法官  蘇    重    信
右正本證明與原本無異。
肇事遺棄部分如不服本判決，應於判決送達後十日內向本院提出上訴狀，其未敘述理
由者並應於提出上訴狀後十日內向本院補提理由書（應附繕本)。
                                      法院書記官  李    珍    鳳
中    華    民    國      九十      年      九      月        十七      日
附錄：本判決論罪科刑法條
中華民國刑法第二百七十六條第一項
 (過失致死罪)
因過失致人於死者，處二年以下有期徒刑、拘役或二千元以下罰金。
中華民國刑法第一百八十五條之四
駕駛動力交通工具肇事，致人死傷而逃逸者，處六月以上五年以下有期徒刑。


司法院資訊處製作；財團法人民間司法改革基金會備份。
